【裁判字號】    98,交易,529
【裁判日期】    981130
【裁判案由】    過失傷害
【裁判全文】
臺灣板橋地方法院刑事判決             98年度交易字第529號
公  訴  人  臺灣板橋地方法院檢察署檢察官
被      告  乙○○
上列被告因過失傷害案件，經檢察官提起公訴（98年度偵字第17
882 號），本院判決如下：
    主  文
乙○○因過失傷害人，處有期徒刑肆月，如易科罰金，以新臺幣
壹仟元折算壹日。
    事  實
一、乙○○於民國97年10月28日下午4 時許，駕駛車牌號碼FD-5
    031 號自用小貨車，沿臺北縣中和市○○路往中山路方向行
    駛，行經臺北縣中和市○○路與國光街口，欲右轉彎進入國
    光街時，本應注意右轉彎車應讓直行車先行，且應注意車前
    狀況，隨時採取必要之安全措施，而依當時情形為天候晴、
    日間自然光線、路面乾燥、無缺陷、視距良好，並無不能注
    意之情事，其竟疏未注意車前狀況，逕自內側車道向右轉彎
    ，而不慎追撞沿莒光路同向直行騎乘車牌號碼GED-058 號重
    型機車之甲○○○，致甲○○○受有左側脛骨平台粉碎性骨
    折、左側腓股骨折之傷害。乙○○於駕車肇事後犯罪未被發
    覺前，即當場主動向有犯罪偵查權限之臺北縣政府警察局中
    和分局交通分隊員警自首犯罪，並接受裁判。
二、案經甲○○○訴由臺灣板橋地方法院檢察署檢察官偵查起訴
    。
    理  由
甲、程序方面：
    按刑事訴訟法第159 條第1 項雖規定，被告以外之人於審判
    外之言詞或書面陳述，除法律有規定外，不得作為證據。惟
    同法第159 條之5 第1 、2 項已規定，經當事人於審判程序
    同意作為證據，法院審酌該言詞陳述或書面陳述作成時之情
    況，認為適當者，亦得為證據。當事人、代理人或辯護人於
    法院調查證據時，知有第159 條第1 項不得為證據之情形，
    而未於言詞辯論終結前聲明異議者，視為有前項之同意（指
    同條第1 項之同意作為證據），此乃第159 條第1 項所容許
    ，得作為證據之例外規定之一。經查，本案被告及檢察官於
    言詞辯論終結前，均未就判決所引用之各該被告以外之人於
    審判外之陳述及所調查之證據主張有刑事訴訟法第159 條第
    1 項不得為證據之情形，本院復審酌各該證據作成時並無違
    法及證明力明顯過低之瑕疵等情況，認為適當，是本案經調
    查之證據均有證據能力。至以下所引其餘非屬供述證據部分
    ，既不適用傳聞法則，復查無違法取得之情事存在，自應認
    同具證據能力。
乙、實體事項：
一、訊據被告乙○○固不否認於上開時、地，駕駛車號FD-5031
    號自用小貨車於行經臺北縣中和市○○路與國光街口時，與
    甲○○○所騎乘車號GED-058 號重型機車發生碰撞，惟矢口
    否認有何過失，辯稱：伊是看右邊都沒有車才轉彎的，伊不
    知道告訴人為什麼騎那麼快，且本件是告訴人從後面追撞伊
    的輪胎，再伊認為告訴人是直線行進的車輛，不應該這麼走
    ，而告訴人是無照駕駛，難道就沒有責任云云。惟查：
  (一)上揭車禍發生及告訴人受傷之事實，業經告訴人甲○○○於
    警詢及偵查中指述綦詳（見98年度他字第2511號偵查卷第20
    頁、第39頁），且其於本院審理時具結指證稱：案發當時，
    伊係在莒光路上要左轉國光街，故伊要到國光街待轉，而伊
    從頭到尾都沒有看到被告的車子，被告是從後面撞到伊的，
    之後，伊的後車架就卡在被告車子的輪子下等語（見本院98
    年11月17日審判筆錄第4 頁），並有臺北縣政府警察局中和
    分局道路交通事故調查卷宗暨A1、A2類道路交通事故調查報
    告表（草圖）、道路交通事故現場圖、道路交通事故調查報
    告表(一)、(二)、臺北縣政府警察局道路交通事故初步分析研判
    表、現場及車損照片24幀、亞東紀念醫院97年11月5 日診斷
    證明書（乙種）可資佐證，是此部分之事實，堪以認定。
  (二)至被告雖以前揭情詞置辯，惟查，依卷附之現場照片所示，
    雙方車輛撞擊後之相對位置係告訴人所騎乘GED-058 號重型
    機車之後車輪卡在被告所駕駛車牌號碼FD-5031 號自用小貨
    車之右前車輪下，且被告小貨車右前保險桿上有車體擦痕（
    參見98年度他字第2511號偵查卷第26頁至第28頁、第30頁、
    31頁），可見本件車禍事故之發生，應係被告駕駛之小貨車
    從告訴人之機車後方追撞所致，否則，若是被告所稱告訴人
    所騎乘之機車撞擊其小貨車之右前輪者，雙方車輛撞擊後之
    相對位置，理應是告訴人所騎乘機車之前車輪位於被告小貨
    車右前車輪下，而非現場照片所示告訴人所騎乘機車之後車
    輪卡在被告小貨車右前車輪下，且被告小貨車右前保險桿若
    未經碰撞，更不可能會有車體擦痕，由此在在顯示被告前揭
    辯詞與常情相違。再者，參以被告於警詢已陳稱：伊車之右
    前保險桿撞到對方機車左後機車身，且伊以為對方和伊一樣
    要右轉，所以還有留空間給她等語（參見98年度他字第2511
    號偵查卷第19頁）；其於偵訊時復供稱：伊在轉彎時有看到
    告訴人，看到後就立刻煞車，但就撞到了等語（參見98年度
    他字第2511號偵查卷第39頁）。是以，被告上開供訴情節均
    核與告訴人警詢所指稱：因為當時對方是在伊後方，所以伊
    沒有發現對方，且係伊對方汽車撞到我機車尾等情（參見98
    年度他字第2511號偵查卷第20頁）一致，且與上開卷附現場
    照片所示之車輛撞擊後之相對位置相符，足證本案交通事故
    ，確係因被告疏未注意車前狀況及轉彎車未禮讓直行車先行
    ，且逕自右轉彎致追撞同向直行騎乘機車之告訴人甚明。至
    被告於審判中改辯稱伊曾看右邊都沒有車才轉彎，且是告訴
    人從後面追撞伊的輪胎云云，應是事後飾卸之詞，洵不足採
    。
  (三)末按汽車行駛時，駕駛人應注意車前狀況及兩車併行之間隔
    ，並隨時採取必要之安全措施；汽車行駛至交岔路口，其行
    進、轉彎時，轉彎車應讓直行車先行，道路交通安全規則第
    94條第3 項、102 條第1 項第7 款分別定有明文。是被告駕
    駛汽車行經該路段，自應遵守前開規定，注意禮讓同向直行
    車輛不得貿然轉彎，且應注意車前狀況，隨時採取必要之安
    全措施，又依天候晴、日間自然光線、路面乾燥、無缺陷、
    視距良好等情，有道路交通事故調查報告表(一)附卷可佐（參
    見98年度他字第2511號偵查卷第17頁），被告並無不能注意
    之情事，竟未禮讓直行車輛貿然右轉，又未注意車前狀況，
    隨時採取必要之安全措施，致與告訴人所騎乘之機車發生擦
    撞，告訴人因而人車倒地後受傷，足認被告就本案事故之發
    生顯有過失，而告訴人因本案交通事故受有上述傷勢，則被
    告之過失行為與告訴人所受傷害間，具有因果關係，均洵堪
    認定。而本件經送臺灣省臺北縣區車輛行車事故鑑定委員會
    為鑑定，亦認為：「乙○○駕駛自小客貨車，行經行車管制
    號誌交岔路口，轉彎車未讓直行車先行通過路口，右前保險
    桿撞擊同向右前側直行機車左後車身，為肇事原因」有該會
    98年7 月3 日北縣鑑字第0985180541號函附之鑑定意見書一
    件在卷可參，益證被告確有過失甚明。
  (四)綜上，本件事證明確，被告所辯不足採信，其過失傷害犯行
    ，洵堪認定，應予依法論科。
二、核被告所為，係犯刑法第284 條第1 項前段之過失傷害罪。
    被告於駕車肇事後，犯罪未被發覺前，即向有犯罪偵查權限
    之臺北縣政府警察局中和分局交通分隊員警自首犯罪，並接
    受裁判，有臺北縣政府警察局中和分局道路交通事故肇事人
    自首情形記錄表可參（參見98年度他字第2511號偵查卷第22
    頁），依刑法第62條前段自首之規定減輕其刑。爰審酌被告
    之素行尚佳，此有臺灣高等法院被告前案紀錄表在卷可查，
    兼衡被告為本件車禍之過失程度、對告訴人所生之損害程度
    、告訴人無照駕駛亦違反道路交通安全規則，且被告肇事後
    仍飾辭圖卸，再迄今仍未與被害人達成和解等一切情狀，爰
    量處如主文所示之刑，並諭知如易科罰金之折算標準。
據上論斷，應依刑事訴訟法第299 條第1 項前段，刑法第284 條
第1 項前段、第41條第1 項前段、第62條前段，刑法施行法第1
條之1 第1 項、第2 項前段，判決如主文。
本案經檢察官鄭淑壬到庭執行職務。
中    華    民    國    98    年    11    月    30    日
                      交通法庭  審判長法  官  李釱任
                                      法  官  彭全曄
                                      法  官  陳正偉
上列正本證明與原本無異。
如不服本判決，應於送達後10日內敘明上訴理由，向本院提出上
訴狀，上訴於本院第二審合議庭 (應附繕本) 。其未敘述上訴理
由者，應於上訴期間屆滿後20日內向本院補提理由書「切勿逕送
上級法院」。
                                      書記官  江文彬
中    華    民    國    98    年    11    月    30    日
附錄本案論罪科刑法條全文：
刑法第284 條：
因過失傷害人者，處六月以下有期徒刑、拘役或五百元以下罰金
。致重傷者，處一年以下有期徒刑、拘役或五百元下罰金。
從事業務之人，因業務上之過失傷害人者，處一年以下有期徒刑
、拘役或一千元以下罰金。致重傷者，處三年以下有期徒刑、拘
役或二千元以下罰金。


司法院資訊處製作；財團法人民間司法改革基金會備份。
